臺灣基隆地方法院民事判決
111年度訴字第279號
原      告  鄭世楓  
被      告  阮嬌妮（NGUYEN THI KIEU NI）


訴訟代理人  林景川  
上列當事人間請求侵權行為損害賠償事件，本院於民國111年7月
21日言詞辯論終結，判決如下：
    主  文
被告應給付原告新臺幣(下同)10萬元。
原告其餘之訴駁回。
訴訟費用3萬0,700元，由被告負擔1,023元，餘由原告負擔。
本判決得假執行；但被告如以10萬元為原告預供擔保，得免為假
執行。
    事實及理由
一、原告起訴主張：被告為越南籍人士，106年間與原告結婚並
    於同年5月15日辦理結婚登記為原告之配偶，詎被告於與原
    告結婚後竟離家出走並與不詳男子為通姦行為生下一子。被
    告與他人通姦進而生子之行為已嚴重侵害伊配偶權，爰依侵
    權行為之法律關係提起本訴，並聲明：被告告應給付原告30
    0萬元。
二、被告答辯：被告確實在婚姻關係中，與越南移工外遇生下一
    子，然原告請求之精神慰撫金顯然過高，請求減輕或免除免
    除等語，並求為原告之訴駁回。
三、本院判斷：
  ㈠按「因故意或過失，不法侵害他人之權利者，負損害賠償責
    任。故意以背於善良風俗之方法，加損害於他人者亦同」、
    「不法侵害他人之身體、健康、名譽、自由、信用、隱私、
    貞操，或不法侵害其他人格法益而情節重大者，被害人雖非
    財產上之損害，亦得請求賠償相當之金額。前二項規定，於
    不法侵害他人基於父、母、子、女或配偶關係之身分法益而
    情節重大者，準用之」，民法第184條第1項、第195條第1、
    3項分別定有明文。而婚姻係以夫妻之共同生活為目的，配
    偶應互相協力保持其共同生活之圓滿安全及幸福，夫妻互守
    誠實，係確保其共同生活之圓滿安全及幸福之必要條件，故
    應解為配偶因婚姻契約而互負誠實之義務，如第三人與一方
    配偶發生性行為時，係共同侵害他方配偶因婚姻而互負誠實
    義務之配偶權，則他方配偶自得主張此項基於特定身分而發
    生的權利受侵害，亦得依民法第184條第1項後段規定，請求
    侵害者為非財產上之損害賠償（最高法院71年度台上字第19
    號民事判決意旨可以參考）。原告主張被告為其配偶，於與
    原告婚姻關係存續中，與他人通姦生下一子之事實，為被告
    所自認，堪認被告上開之故意行為，足以動搖配偶應互相協
    力保持其共同生活之圓滿安全及幸福，互守誠實義務而建立
    之感情上確信與歸屬，破壞家庭生活之圓滿幸福，業已侵害
    原告基於配偶關係之身分法益，堪認被告確有侵害原告因配
    偶關係所生之身分法益且情節重大，對原告精神自有相當打
    擊並致原告受有精神上之痛苦，是原告依民法第184條第1項
    前段、第195條第3項及第1項前段規定，請求被告賠償其所
    受非財產上損害，係屬有據。
　㈡次按慰撫金之賠償須以人格權遭遇侵害，使精神上受有痛苦
    為必要，其核給之標準固與財產上損害之計算不同，然非不
    可斟酌雙方身分資力與加害程度，及其他各種情形核定相當
    之數額（最高法院51年度台上字第223號判決意旨參照）。
    而身分法益與人格法益同屬非財產法益，上開有關人格法益
    受侵害酌定慰撫金之標準，自得為衡量因身分法益受侵害所
    生損害賠償金額之參考。經查，被告明知自己為有配偶之人
    ，仍與他人交往且發生性行為生有一子，堪認被告確有侵害
    原告因配偶關係所生之身分法益且情節重大，對原告精神自
    有相當打擊並致原告受有精神上之痛苦，原告請求被告賠償
    其所受非財產上損害，係屬有據，業經認定如前。爰審酌
　　原告為高中畢業，目前擔任外送員；被告為小學肄業，目前
    在南投山區打零工等節，業經兩造陳述在卷，並審酌兩造
　　財產所得資料（見本院限閱卷內之稅務電子閘門財產所得調
    件明細表，為保護當事人個人資料，故不於判決內明示揭露
    ），兼衡被告外遇生子之故意侵害手段，及原告所受精神上
    痛苦程度等一切情狀，認被告應賠償原告所受之非財產上損
    害，以10萬元為適當，逾此數額之請求，即難准許。
四、本判決原告勝訴部分，所命給付之金額未逾50萬元，依民事
    訴訟法第389條第1項第5款規定，應依職權宣告假執行。併
    酌情宣告被告預供相當之擔保金額後，得免為假執行
五、本件第一審裁判費為3萬0,700元，此外別無其他費用之支出
    ，爰依職權確定前開訴訟費用額為3萬0,700元，由兩造按其
    勝敗之比例負擔，即由被告負擔1,023元，餘由原告負擔。
六、訴訟費用負擔之依據：民事訴訟法第79條。
中    華    民    國   111    年    7     月    29    日
                  民事庭法  官 林淑鳳
以上正本係照原本作成。
如對本判決上訴，須於判決送達後20日內向本院提出上訴狀。
如委任律師提起上訴者，應一併繳納上訴審裁判費。
中　　華　　民　　國　　111 　年　　7 　　月　　29　　日
                         書記官 張景欣